臺灣高等法院刑事判決　　　　　　　　96年度上易字第1768號
上　訴　人　臺灣臺北地方法院檢察署檢察官
被　　　告　甲○○
　　　　　　　　　　原住臺北縣新店市○○街17號5樓
　　　　　　　　　　（
上列上訴人因被告業務侵占案件，不服臺灣臺北地方法院96年度
易緝字第100 號，中華民國96年7 月4 日第一審判決（起訴案號
：臺灣臺北地方法院檢察署95年度偵字第14957 號），提起上訴
，本院判決如下：
    主  文
原判決撤銷。
甲○○連續意圖為自己不法之所有，而侵占對於業務上所持有之
物，處有期徒刑捌月，減為有期徒刑肆月，如易科罰金，以銀元
參佰元即新臺幣玖佰元折算壹日。
    犯罪事實
一、甲○○於民國（下同）94年12月5 日起至95年6 月13日止，
    任職於址設臺北市○○○路○ 段94號之群峰建材有限公司（
    以下簡稱：群峰公司），擔任業務員之工作，負責向客戶收
    取貨款，詎其竟基於意圖為自己不法所有之概括犯意，先於
    95年6 月10日，向客戶高俊仁收取貨款新臺幣（下同）17,
    691 元，復於同年6 月12日收取客戶林逸卿之貨款28,545元
    後，均未交回公司而予以侵占入己，並花用殆盡。嗣於95年
    6 月13日，因甲○○未再至群峰公司上班，群峰公司始發覺
    上情。
二、案經被害人群峰公司訴由臺北縣政府警察局新店分局報請臺
    灣臺北地方法院檢察署檢察官偵查起訴。
    理  由
壹、程序方面：
    按被告以外之人於審判外之陳述，雖不符刑事訴訟法第 159
    條之1 至第159 條之4 之規定，而經當事人於審判程序同意
    作為證據，法院審酌該言詞陳述或書面陳述作成時之情況，
    認為適當者，亦得為證據；當事人、代理人或辯護人於法院
    調查證據時，知有刑事訴訟法第159 條第1 項不得為證據之
    情形，而未於言詞辯論終結前聲明異議者，視為有前項之同
    意，刑事訴訟法第159 條之1 、第159 條之5 第1 項、第 2
    項分有明文。經查，本判決下列所引用之被告以外之人於審
    判外之陳述，檢察官、被告於原審及本院言詞辯論終結前均
    未聲明異議，本院審酌上開證據資料製作時之情況，尚無違
    法不當及證明力明顯過低之瑕疵，亦認為以之作為證據應屬
    適當，故揆諸前開規定，認前揭證據資料有證據能力，合先
    敘明。
貳、實體方面：
一、上開犯罪事實，業據被告甲○○於偵審中均坦承不諱，核與
    告訴人群峰公司代表人江韶齡、告訴代理人江進指訴之情節
    相符（見偵查卷第7 頁至第9 頁、第20頁），並有請款單、
    估價訂貨單各2 紙附卷可稽（見偵查卷第13頁至第15頁）。
    被告上開任意性之自白，經前揭證據補強後，應認與事實相
    符，而得作為認定被告犯罪之證據。本案事證明確，被告犯
    行堪以認定，應依法論科。
二、查被告行為後，刑法部分條文已於94年2 月2 日經總統令修
    正公佈，並於95年7 月1 日施行。而按行為後法律有變更者
    ，適用行為時之法律，但行為後之法律有利於行為人者，適
    用最有利於行為人之法律，刑法第2 條第1 項定有明文。此
    條規定係規範行為後法律變更所生新舊法律比較適用之準據
    法，本身尚無新舊法比較之問題，於新法施行後，應一律適
    用新法第2 條第1 項之規定，為「從舊從輕」之比較，先予
    敘明。再按本次法律變更，比較時應就罪刑有關之共犯、未
    遂犯、想像競合犯、牽連犯、連續犯、結合犯，以及累犯加
    重、自首減輕暨其他法定加減原因（如身分加減）與加減例
    等一切情形，綜其全部罪刑之結果而為比較（最高法院95年
    5 月23日95年度第8 次刑庭會議決議亦同此意旨）。茲就本
    件新舊法比較結果說明如下：
（一）關於罰金刑部分，修正前刑法第33條第5 款規定：「罰金
      ：1 元（銀元）以上。」修正後刑法第33條第5 款規定：
      「罰金：新臺幣1000元以上，以百元計算之。」修正後刑
      法第33條第5 款所定罰金刑最低數額，較之修正前提高，
      自以修正前刑法第33條第5 款規定，較有利於被告。
（二）關於連續犯之規定，修正前刑法第56條規定：「連續數行
      為而犯同一之罪名者，以一罪論。但得加重其刑至二分之
      一。」而修正後刑法則刪除第56條之規定，已不得再論以
      一罪，原則上應予分論併罰。是比較修正前後之規定，修
      正後法律亦無較有利於行為人。
（三）綜合上開比較之結果，95年7 月1 日修正施行之刑法部分
      條文，其適用結果並無較有利於被告之情形，依前開法律
      規定，自應適用被告行為時即修正前刑法之相關規定論處
      。
三、被告先後將其業務上向客戶收取而持有之貨款共46,236元侵
    占入己，並花用殆盡，核其所為，係犯刑法第336 條第2 項
    之業務侵占罪。其前先後2 次業務侵占犯行，時間緊接、方
    法相同，觸犯構成要件相同之罪，顯係基於概括犯意反覆為
    之，為連續犯，應依修正前刑法第56條規定論以一罪，並加
    重其刑。
四、原審認被告罪證明確，予以論罪科刑，固非無見。惟查：中
    華民國96年罪犯減刑條例業於96年7 月4 日經總統公布，並
    於同年月16日施行，被告係於96年4 月24日以前犯罪，符合
    該條例第2 條第1 項第3 款之規定，應予以減刑，原審未及
    審酌，容有未洽。檢察官上訴意旨指摘及此，為有理由，自
    應由本院將原判決予以撤銷改判。爰審酌被告因一時失慮，
    致罹刑章，惟犯罪後已坦承犯行，態度良好，及其犯罪之動
    機、目的、手段、智識程度及對於他人財產所生損害尚非鉅
    大等一切情狀，量處被告有期徒刑8 月，並依中華民國96年
    罪犯減刑條例減為有期徒刑4 月。又被告行為後，刑法第41
    條關於易科罰金之規定業於94年2 月2 日修正公布，95年 7
    月1 日起施行。依修正後刑法第2 條第1 項規定，行為後法
    律有變更者，適用行為時之法律，但行為後之法律有利於行
    為人者，適用最有利於行為人之法律。依修正前罰金罰鍰提
    高標準條例第2 條前段（現已刪除）規定，就其原定數額提
    高為100 倍折算1 日，即被告行為時之易科罰金折算標準，
    以銀元300 元即新台幣900 元折算1 日，然修正後之刑法第
    41 條 第1 項前段則規定「犯最重本刑為5 年以下有期徒刑
    以下之刑之罪，而受6 個月以下有期徒刑或拘役之宣告者，
    得以新臺幣1,000 元、2,000 元或3,000 元折算一日，易科
    罰金。」比較修正前後易科罰金之折算標準，以修正前規定
    較有利於被告，爰依修正前刑法第41條第1 項之規定諭知易
    科罰金之折算標準。
據上論斷，應依刑事訴訟法第369 條第1 項前段、第364 條、第
299 條第1 項前段，刑法第2 條第1 項前段，修正前刑法第56條
、第41條第1 項，刑法第336 條第2 項，刑法施行法第1 條之 1
，修正前罰金罰鍰提高標準條例第2 條，現行法規所定貨幣單位
折算新臺幣條例第2 條，中華民國96年罪犯減刑條例第2 條第 1
項第3 款、第7 條、第9 條，判決如主文。
本案經檢察官陳國鳴到庭執行職務。
中　　華　　民　　國　　96　　年　　9 　　月　　20　　日
 　　　　　       刑事第一庭審判長法　官　蔡  長  溪
                                  法　官　陳  春  秋
                                  法　官　謝  靜  恒
以上正本證明與原本無異。
不得上訴。
                                  書記官  陳  珮  茹
中　　華　　民　　國　　96　　年　　9 　　月　　20　　日
附錄：本案論罪科刑法條全文
刑法第336條第2項
對於業務上所持有之物，犯前條第一項之罪者，處6月以上5年以
下有期徒刑，得併科新臺幣9萬元以下罰金。
